臺灣基隆地方法院基隆簡易庭民事判決
原　　　告　余福來
訴訟代理人　王淑敏
被　　　告　張俊傑
上列當事人間損害賠償事件，本院於民國100年1月11日言詞辯論
終結，判決如下：
    主    文
被告應給付原告新台幣貳萬玖仟肆佰陸拾元。
原告其餘之訴駁回。
訴訟費用新台幣壹仟元由被告負擔。
本判決第一項得假執行。
    理由要領
一、原告起訴主張：原告余福來之子余柏翰於民國99年2月9日凌
    晨某時許，駕駛原告所有車牌號碼Q6-3653號自用小客車(下
    稱原告小客車)，搭載原告之配偶王淑敏（坐於右前座），
    沿國道1號高速公路由南向北外側車道行駛，嗣於同日凌晨
    零時20分許，行經該公路北向5.6公里（屬基隆市七堵區內
    ）時，適同向內側車道之前方有由被告張俊傑所駕駛之車牌
    號碼522-MS號營業小客車(下稱被告營小車)，被告本應注意
    汽車行駛在高速公路途中，不得驟然或任意變換車道，如欲
    超越前車或變換車道時，應先顯示方向燈告知前後車輛，並
    保持安全距離及間隔，方得超越或變換車道，且依當時天候
    晴，路面柏油舖裝，乾燥無缺陷，亦無障礙物，視距良好，
    並無不能注意之情事，被告竟疏未注意及此，既未顯示方向
    燈，亦未保持安全距離及間隔，貿然變換車道由內側車道轉
    入外側車道，適同向外側車道在被告後方駕駛原告小客車之
    訴外人余柏翰，因其外側施工封閉，一時情急，無奈乃欲轉
    切入內側車道閃避，但仍閃避不及，因而原告小客車右前側
    與被告所駕駛之被告營小車左後側撞擊，致原告小客車右前
    側車身受損，修理支出新台幣(下同)50,900元，及拖吊費用
    6,000元，為此本於侵權行為之法律關係，請求被告給付56,
    900元。
二、被告求為判決：原告之訴駁回。其抗辯意旨略以：原告與被
    告均係同向行駛於國道1號高速公路之外側車道，本件車禍
    係因原告小客車於行經肇事路段時，疏未注意車前狀況，保
    持安全距離，自後方追撞同向同車道前方由被告所駕駛之被
    告營小車，致被告駕駛之營小車失控偏向擦撞外側車道護欄
    後，打轉駛進內側車道後停止，被告因而受有右膝挫擦傷之
    傷害，被告對本件車禍之發生並無過失，反而係原告等人誤
    導警方及檢方辦案而為被告不利益之認定等語。
三、原告主張原告之子余柏翰駕駛原告小客車於上開時、地與被
    告駕駛之被告營小車左後側撞擊，致原告小客車右前側車身
    受損之事實，為兩造所不爭執，且有內政部警政署國道公路
    警察局第一警察隊99年12月24日公警一交字第099010 8508
    號函附之道路交通事故調查報告表、道路交通事故現場圖、
    道路交通事故現場談話紀錄表、現場照片等件附卷可稽，原
    告此部分之主張堪信為真實。
四、被告雖辯稱其對於本件車禍發生並無過失，本件車禍係因原
    告駕車行經肇事路段，疏未注意車前狀況，保持安全距離，
    自後方追撞同向同車道前方由被告所駕駛之被告營小車等語
    。惟按汽車行駛在高速公路途中，不得驟然或任意變換車道
    ，如欲超越前車或變換車道時，應先顯示方向燈告知前後車
    輛，並保持安全距離及間隔，方得超越或變換車道，高速公
    路及快速公路交通管制規則第11條定有明文。本件觀諸卷附
    國道公路警察局道路交通事故初步分析研判表，認定係被告
    駕駛車輛變換車道不當為肇事原因，原告之子余柏翰之駕駛
    行為並無肇事因素。且本件車禍係被告突然自內側車道變換
    至外側車道行駛，致原告之子余柏翰猝不及防，未及煞車，
    因而與被告所駕駛之被告營小車相撞之事實，亦經證人即原
    告之配偶王淑敏於與本件民事事件屬同一事實之刑事過失傷
    害案件(台灣基隆地方法院檢察署99年度偵字第3454號)偵查
    時證述明確，再者，被告駕駛被告營小車行駛於高速公路未
    依規定突然變換車道，又疏未注意保持安全間距，並讓右後
    側（外側）車道直行車先行，其駕駛行為違反上開規定，顯
    有過失，並為肇事主因，而原告之子余柏翰駕駛原告小客車
    行駛於高速公路外側車道，因被告未依規定突然變換車道，
    疏未注意保持安全距離而反應不及，致其駕駛之原告小客車
    與被告駕駛之被告營小車擦撞，其駕駛行為並未違反相關交
    通安全法令，而無過失可言，而非屬肇事因素，而上開肇事
    責任原因之判斷，乃承辦本件車禍之員警本於其處理車禍20
    餘年所得之經驗，並討論後所為之判斷等情，亦據國道公路
    警察局處理本件車禍之員警王登文、楊朸熤及簡協加於該過
    失傷害案件偵查時證述綦詳，檢察官乃據此於99年10月29日
    以99年度偵字第3454號處分不起訴，因被告未聲請再議而告
    確定，此業據本院依職權借調該過失傷害偵查案件全卷核閱
    屬實，是原告主張本件車禍，乃出於被告之駕駛過失之情，
    亦堪實信。此外，被告復未能提出其他反證以證明其就本件
    車禍之發生並無過失，是被告所辯本件車禍發生全屬原告駕
    駛過失所致，其並無過失，警方及檢方均遭原告誤導云云，
    難以採信。
五、按因故意或過失，不法侵害他人之權利者，負損害賠償責任
    ，又不法毀損他人之物者，被害人得請求賠償其物因毀損所
    減少之價額，民法第184條第1項前段、第196條分別定有明
    文。次按物被毀損時，被害人除得依民法第196條請求賠償
    外，並不排除民法第213條至第215條之適用。依民法第196
    條請求賠償物被毀損所減少之價額，得以修復費用為估定之
    標準，但以必要者為限（例如︰修理材料以新品換舊品，應
    予折舊），此有最高法院77年度第9次民事庭會議決議可資
    參照）。是本件原告因本件車禍致原告小客車受損，以修理
    費及拖吊費作為減少價額之依據，並提出被告形式不爭之車
    鋆汽車實業有限公司估修單、24H道路救援確認單等件為證
    ，請求被告賠償，自為法所許。觀諸原告所提出之原告小客
    車行車執照及車鋆汽車實業有限公司出具之估修單，原告小
    客車於86年11月出廠、86年12月領牌使用，現以50,900元修
    復(本院按：雖估修單未分別列明何者係屬零件費用，何者
    為工資費用，然其中第6項之吊車費3,500元，原告已同意刪
    除而不予請求，其餘第1至5項之「鈑配件等拆裝、校正」18
    ,000元、第8至10項之「水箱、冷排拆裝、水箱精、冷煤、
    前輪定位」2,800元，依其性質顯屬拆裝、校正之工資或耗
    材更換，本不應列入折舊，而屬工資之範疇，另第11項以下
    之項目合計26,600元，依其性質則屬零件更換，應予計算折
    舊)。原告小客車自領照使用之時起，至99年2月9日本件車
    禍發生之時止，其使用時間已有12年，依行政院制頒之固定
    資產耐用年數表之規定，原告小客車之零件，顯然已經超過
    其耐用年數（自用小客車之耐用年數為5年），而查無市場
    價值之可言，惟依行政院制頒之固定資產折舊率之相關規定
    ，「採用定率遞減法者，其最後一年之折舊額，加歷年折舊
    累計額，其總和不得超過該資產成本原額之9/10」，是原告
    小客車之使用年限雖已超過其耐用年數，然本院仍應按其成
    本原額之1/10核算其零件之殘餘價額，依據上開估價單，原
    告小客車之修復費用中，零件部分費用為26,600元，因修理
    零件係以新品換舊品，被告僅需就上揭折舊1/10之價額賠償
    之，是以零件部分折舊後費用為2,660元，而其餘工資費用2
    0,800元則無折舊問題，據此原告得請求之修復費用為23,46
    0元（2,660＋20,800＝23, 460），再加計拖吊費用6,000元
    ，合計29,460元，原告在此範圍內之請求，即屬有據，逾此
    範圍之請求，為無理由。
六、綜上所述，原告請求被告給付29,460元，核屬有理，應予准
    許。逾上開部分請求，則無理由，應予駁回。
七、訴訟費用依民事訴訟法第79條、第436條之19第1項規定，確
    定為1,000元，並由被告負擔。
八、本件訴訟標的金額在100,000元以下，爰依民事訴訟法第436
    條之20規定，就原告勝訴部分，依職權宣告假執行。
中    華    民    國    100    年    1    月    21    日
                  基隆簡易庭法  官  徐世禎
以上正本係照原本作成。
對於本件判決如有不服，應於收受送達後20日內向本院提出上訴
書狀，上訴於本院合議庭，並按他造當事人之人數附具繕本。
中    華    民    國   100    年    1     月    21    日
                            書記官  陸清敏